臺灣新北地方法院行政訴訟判決
111年度交字第215號
原      告  陳駿宏  
被      告  新北市政府交通事件裁決處
                      設新北市○○區○○路○段000號2樓
代  表  人  李忠台    住同上
訴訟代理人  黃曉妍    律師
                      住○○市○○區○○○路○段0號5樓之
                        1
上列當事人間因交通裁決事件，原告不服被告民國111年3月1日
新北裁催字第00-000000000號裁決，向本院提起行政訴訟，本
院判決如下：
    主  文
一、原告之訴駁回。
二、訴訟費用新臺幣參佰元由原告負擔。
    事實及理由
壹、程序方面：
    原告不服被告所為道路交通管理處罰條例第8 條之裁決而提
    起撤銷訴訟，依行政訴訟法第237 條之1 ，應適用交通裁決
    事件訴訟程序。本件因卷證資料已經明確，本院依同法第23
    7 條之7 規定，不經言詞辯論，直接裁判。
貳、實體方面：
一、爭訟概要：緣原告陳駿宏駕駛名下車牌號碼000-0000號自用
    小客車（下稱系爭汽車），於民國（下同）110年10月06日0
    6時16分，行駛於國道3號北向42.8公里處時，因有「速限11
    0公里，經雷達(射)測定行速為141公里，超速31公里，測距
    140公尺」之違規行為，經內政部警政署國道公路警察局第
    六公路警察大隊（下稱原舉發單位）以非固定式科學儀器採
    證後認定違規屬實，爰於110年10月26日填製國道警交字第0
    00000000號舉發違反道路交通管理事件通知單逕行舉發，記
    載應到案日期為110年12月10日前，案件於110年10月25日移
    送被告，嗣經被告調查認定原告有上開違規事實，乃依道
    路交通管理處罰條例第33條第1 項第1 款、第63條第1 項（
    第1 款）及違反道路交通管理事件統一裁罰基準表等規定，
    以111年3月1日新北裁催字第00-000000000號違反道路交
    通管理事件裁決書（下稱原處分），裁處原告罰鍰新臺幣（
    下同）3,500 元，並記違規點數1 點。原告不服，遂提起本
    件行政訴訟。
二、原告起訴主張及聲明：
㈠、主張要旨：
⑴、針對國道公路警察局第六公路警察大隊，在民國110年12月27
    日發文，發文字號國道警交字第1106705297號發文內容說明
    事項第㈣項的第㈡小項，敘述「內政部警政署國道公路警察局
    固定式及非固定式測速照相執勤標準作業程序」的規定條文
    ，並未要求員警編號或操作者編號要輸入儀器內，既然國道
    公路警察局第六公路警察大隊敘述查有「內政部警政署國道
    公路警察局固定式及非固定式測速照相執勤標準作業程序」
    規定條文，本人要求國道公路警察局第六公路警察大隊出示
    內政部發佈的條文和內容規定，以昭公信和執法公正性，不
    要用官威來壓制、唬民眾老百姓，為什麼不敢出示，真的有
    那麼困難嗎？還是出示了會打臉自己。
⑵、國道公路警察局第六公路警察大隊於民國111年1月28日發文
    字號國道警六交字第000000000號回函新北市政府交通事件
    裁決處，內容針對申訴人於民國111年1月19日第二次申訴所
    提出的事項要求，完全置之不理，沒有做任何的答覆，僅以
    回函就了事，他們認為交由新北市政府交通事件裁決處來跟
    申訴人進行行政訴訟，就沒有他們的事，因為申訴人一定敗
    訴，本人有過此經驗。
⑶、本人申訴ZGA234564、ZBC322108、ZBC322109案來證實國道公
    路警察局第七公路警察大隊對於本人申訴案鴨霸蠻横的態度
    ，以新北市政府交通事件裁決處他們的處理態度，兩個單位
    簡直是沆瀣一氣，只是叫申訴人依規定裁罰，根本對申訴人
    內容沒有確實去檢視，一味叫申訴人繳納罰鍰，吊扣車輛牌
    照、行照結案，申訴人如不服裁處的話，逕向管轄地方法院
    行政訴訟庭提起訴訟，新北市政府交通事件裁決處為被告。
⑷、國道公路警察局第七公路警察大隊於民國110年7月6日發文給
    新北市政府交通事件裁決處，請他們執行裁罰第七公路警察
    大隊所敘述的說明及檢附測速儀器檢定書通知單影本採證資
    料，及警52標誌相片都是針對ZGA234564違規單說明，另對
    於ZBC322108、ZBC322109違規單之測速儀檢定證書則未檢附
    ，僅在發文字號國道警七字第1107701062號的第二頁第六行
    至第十二行陳述儀器功能正常，檢定合格，新北市政府交通
    事件裁決處於民國110年7月15日發文，發文字號新北裁申字
    第1105198551號說明國道公路警察局第二公路警察大隊110
    年7月7日國道警二字第1102704193號函辦理，函示採證照片
    違規時間出現瑕疵，同意予以撤銷原裁罰結案，這就是申訴
    人對執行機關單位處理態度質疑之處。
⑸、今人不解的是，新北市政府交通事件裁決處，只是裁決執行
    處分的單位，又不是舉發單位，怎麼會是代為被告，依本人
    在美國所遇見的經驗，警察對民眾開立告發單，再到案執行
    日時，開立告發單之員警，須到法院與被告發者，進行質詢
    抗辯後再行判決，這樣才能當時實際狀況，被告發者可以認
    罪，放棄抗辯換取較輕之處分，或是緩處分等，讓民眾可申
    述陳述的機會，本人相信提行政訴訟只是一個形式上的假動
    作而已，在第二項陳述時本入有說過申訴人會敗訴，因為我
    有經歷過，在地方法院要求提出證人作證，根本不予理採逕
    行判決，本人對判決不服提出上訴，在繳納新臺幣750元裁
    判費，竟只收到一張判決上訴駁回的公文，不得上訴，對要
    求證人出庭不理不採，早知如此就不必在判決書上註明收到
    後20天內提出上訴。　　
⑹、另於111年7月1日具狀陳稱：北市政府交通事件裁決處公函，
    發文日期:中華民國111年6月22日發文文號:新北裁申字第11
    15395165號。說明隨函檢附新北市政府交通事件裁決處行政
    訴訟答辯狀及相關附件資料影本。内有一份内政部警政署國
    道公路警察局第六公路警察大隊(以下稱原舉發單位)發文，
    發文日期:中華民國111年5月25日，發文字號:國道警六交字
    第1116701852號，受文者:新北市政府交通事件裁決處。原
    告詳閱之後，對原舉發單位的答辯，原告需要提出回覆，原
    告將再一一-陳述申訴事項作為答辯。
⑺、針對原舉發單位於民國110年12月27日發文，發文字號:國道
    警六交字第1106705297號，發文內容說明事項的第四項的第
    (二)小項，敍述「內政部警政署國道公路警察局固定式及非
    固定式測速照相執勤標準作業程序」並未要求員警編號或操
    作者編號要輸入儀器內，既然原舉發單敍述有「内政部警政
    署國道公路警察局固定式及非固定式測速照相執勤標準作業
    程序」的規定條文和內容規定。原告要求原舉發單位出示內
    政部發佈的條文和內容規定，至民國111年6月22日新北市政
    府交通事件裁決處發函給原告，内容有原舉發單位於民國11
    1年5月25日發文，發文字號:國道警六交字第1116701852號
    給新北市政府交通事件裁決處，其內容也還没有把原告要求
    的「内政部警政署國道公路警察局固定式及非固定式測速照
    相執勤標準作業程序」發佈的條文和內容規定出示◦據了解
    公務人員使用公物公器時都要登記登錄，以防有弊端，甚至
    到責任的歸屬。像是一般員警所配置的隨身電腦，要使用時
    也要輸入個人的身份或密碼才能使用。不是原舉發單位回覆
    原告說單人員就是儀器上的操作員警編號。原舉發單位又怎
    麼能證明。如果按照原舉發單位所回覆的，那舉發違反道路
    交通管理事件通知單上就不必列印員警編號或操作者編號。
    （證一)(證二）
⑻、第二:原告要求原舉發單位解釋為何在民國110年12月27日發
    文給新北市政府交通事件裁決處，發文字號:國道警六交字
    第1106705297號，檢附給原告的測速取締標誌照片上的里程
    數字為何用紅色塗抹(證三），至今也未做出解釋，是否掩
    飾原告提出的測速距離地點？第三:原告於第一次申訴(民國
    12月3日)就已提出採證照片上還有其他車輛，與原告車輛車
    距很近，有很大的爭議◦原舉發單位用其它的事由來搪塞。
    原告現今從被告答辯狀內的附件得知逕行舉發的要項：法規
    名稱:内政部警政署交通違規稽查與輕微違規勸導作業注意
    事項。第肆項.具體作法一.交通違規稽查(一)逕行舉發的第
    7.逕行舉發案件應確實查明車主資料，並慎重審核採證相片
    ，相片不清晰或顯示二以上違規車輛時，確認違規車輛有爭
    議時，避免舉發。基於這項法規，應撤銷舉發。
㈡、聲明：⑴、原處分撤銷。⑵、訴訟費用由被告負擔。
三、被告答辯及聲明：
㈠、答辯要旨：
⑴、查原舉發單位檢附之現場照片(被證6)及原舉發單位回復函(
    被證6)，可見於國道3號北向43.6公里處確實設有『警52』標
    牌，該標牌清晰並無斑駁致不可辨識之情形，原告實際違規
    行為發生地點為國道3號北向42.8公里，可知測速告示牌設
    置地點距離實際測得違規地點相距800公尺，合於「300公尺
    以上、1000公尺以下」之規定，故系爭警告標牌之設置符合
    處罰條例第7條之2第3項規定；另原告駕駛時速係由合格檢
    驗之測速儀器所測得，行為時測得之時速為141公里，顯逾
    系爭路段限速110公里之規定，違規事實明確，依法舉發並
    無違誤，隨卷檢附測速照相儀器之合格審驗儀器之證明書(
    被證6)，供鈞院作為審查之依據。
⑵、原告固於起訴狀中以:「採證照片上未見員警編號，且亦可見
    其他行經車輛恐有誤測之虞；標牌設置不符合100至300公尺
    規定…」為撤銷原處分之主張，惟查原舉發單位回復函(被證
    6)就該測速器使用方式略以:「…所使用之測速器係爭對單一
    車輛進行鎖定測速，測速槍上有一瞄準鏡，測速時係以該瞄
    準鏡之雷射光點對準單一受測車輛進行測速，如有超出設定
    之速限即立刻鎖定並將測得之速度及測距值顯示於面板上，
    不受其他車輛干擾。」等語說明，由此可知員警當時瞄準系
    爭車輛為測速客體，最終測得超速事實，縱於採證照片中可
    見其他行經車輛，並不影響該測速儀器測試結果之正確性。
⑶、另關於採證照片未有員警編號之情事，按「內政部警政署國
    道公路警察局固定式及非固定式測速照相執勤標準作業程序
    」僅規定須將測速地點、儀器序號及合格證書號碼鍵入儀器
    內，並未強制要求鍵入員警編號，且於本件違規舉發通知單
    中已可知填單員警姓名，實無強制要求採證照片需輸入員警
    編號之必要，綜上說明，本件值勤員警持經合格檢驗之儀器
    測得原告有超速之違規事實，然因違規地點位國道屬當場不
    能或不宜攔截製單舉發之處所，遂依處罰條例第7條之2規定
    逕行舉發，且於實際違規地點之前方800公尺處亦已依同條
    第3項規定設置警示標牌，是以員警之舉發行為應無不法，
    原告主張均不影響本件違規事實成立之認定，原處分自應予
    以維持。
⑷、再者，原告既為汽車駕駛人，有汽車車籍查詢資料及駕駛人
    資料（被證7）為憑，其對上述規定應知之甚詳，並應確實
    遵守。是原告前揭所述，無非單方所執之詞，委無足取。、
    綜上所述，被告依法裁處，應無違誤，原告之訴為無理由。
㈡、聲明：⑴、原告之訴駁回。⑵、訴訟費用由原告負擔。
四、爭點：
㈠、舉發單位稱依「內政部警政署國道公路警察局固定式及非固
    定式測速照相執勤標準作業程序」的規定條文，並未要求員
    警編號或操作者編號要輸入儀器內，原告主張並未提出相關
    資料釋明，舉發未符合法定程序，理由是否可採？
㈡、原告主張「警示牌位置(43.6公里處)與員警儀器測速地點(42
    .8公里處)間距離逾800公尺，未符合100至300公尺之規定，
    …」，理由是否可採？
㈢、原告主張「交通違規稽查逕行舉發案件應確實查明，如相片
    不清晰或顯示二以上違規車輛時，確認違規車輛有爭議時，
    應避免舉發」，其理由是否可採？
五、本院的判斷：
㈠、前提事實：
    爭訟概要欄所載之事實，除上開爭點外，其餘事實業為二造
    所不爭執，並有國道警交字第000000000號舉發違反道路交
    通管理事件通知單、案件移送記錄及合法送達資料、原告申
    訴書、內政部警政署國道公路警察局第六公路警察大隊110
    年12月27日國道警六交字第1106705297號函、內政部警政署
    國道公路警察局第六公路警察大隊111年1月28日國道警六交
    字第1116700381號函、新北裁催字第00-000000000號違反道
    路交通管理事件裁決書及送達證書、內政部警政署國道公路
    警察局第六公路警察大隊111年5月25日國道警六交字第1116
    701852號函、擷取違規採證照片、測速取締標誌照片及財團
    法人工業技術研究院雷射測速儀檢定合格證書、內政部警政
    署交通違規稽查與輕微違規勸導作業注意事項條文、汽車車
    籍查詢資料及駕駛人基本資料、採證光碟等資料（見本院卷
    第165頁至第215頁）足資佐證，此事實應堪認定。
㈡、應適用之相關法令：
⑴、道路交通標誌標線號誌設置規則第55條之2：「測速取締標誌
    「警 52」 ，用以警告車輛駕駛人前方路段常有測速取締執
    法，促使行車速度不得超過道路規定之最高速限或低於規定
    之最低速限。」、「本標誌設於測速取締執法路段前，一般
    道路應於一百公尺至三百公尺間，高速公路、快速公路應於
    三百公尺至一千公尺間。」。
⑵、道路交通標誌標線號誌設置規則第85條第1項：「最高速限標
    誌「限５」，用以告示車輛駕駛人前方道路最高行車時速之
    限制，不得超速。設於以標誌或標線規定最高速限路段起點
    及行車管制號誌路口遠端適當距離處；里程漫長之路段，其
    中途得視需要增設之。」。
⑶、道路交通管理處罰條例第7條之2第1項第7款、第2項第9款、
    第3項、第4項：「汽車駕駛人之行為有下列情形之一，當場
    不能或不宜攔截製單舉發者，得逕行舉發：七、經以科學儀
    器取得證據資料證明其行為違規。」、「前項第七款之科學
    儀器應採固定式，並定期於網站公布其設置地點。但汽車駕
    駛人之行為屬下列情形之一者，不在此限：九、行車速度超
    過規定之最高速限或低於規定之最低速限。」、「對於前項
    第九款之違規行為，採用固定或非固定式科學儀器取得證據
    資料證明者，於一般道路應於一百公尺至三百公尺間，於高
    速公路、快速公路應於三百公尺至一千公尺間，明顯標示之
    ；其定點當場攔截製單舉發者，亦同。」、「第一項逕行舉
    發，應記明車輛牌照號碼、車型等可資辨明之資料，以汽車
    所有人為被通知人製單舉發。」。
⑷、道路交通管理處罰條例第33條第1項第1款：「汽車行駛於高
    速公路、快速公路或設站管制之道路，不遵使用限制、禁止
    、行車管制及管理事項之管制規則而有下列行為者，處汽車
    駕駛人新臺幣3,000元以上6,000元以下罰鍰：一、行車速度
    超過規定之最高速限或低於規定之最低速限。
⑸、道路交通管理處罰條例第63條第1 項第1 款：「汽車駕駛人
    有下列各款所列條款之一者，除依原條款處罰鍰外，並予記
    點：一、有第三十三條第一項、第二項、第三十八條第一項
    、第四十條、第四十五條、第四十七條第一款至第三款、第
    四十八條、第四十九條或第六十條第二項第一款、第二款情
    形之一者，各記違規點數一點。」。
⑹、按「本細則依道路交通管理處罰條例第九十二條第四項規定
    訂定之。」、「處理違反道路交通管理事件之程序及統一裁
    罰基準，依本細則之規定辦理。前項統一裁罰基準，如附件
    違反道路交通管理事件統一裁罰基準表。」，違反道路交通
    管理事件統一裁罰基準及處理細則第1 條、第2 條第1 項、
    第2 項分別亦有明定，是違反道路交通管理事件統一裁罰基
    準及處理細則即係基於法律之授權所訂定，而該處理違反道
    路交通管理事件之統一裁罰基準（即「違反道路交通管理事
    件統一裁罰基準表」）已考量「違反事件」、「法條依據」
    、「法定罰鍰額度或其他處罰」、「違規車種類別或違規情
    節」、「期限內繳納或到案聽候裁決者」、「逾越應到案期
    限30日內，繳納罰鍰或到案聽候裁決者」、「逾越應到案期
    限30日以上60日以內，繳納罰鍰或到案聽候裁決者」、「逾
    越應到案期限60日以上，繳納罰鍰或逕行裁決處罰者」等因
    素，作為裁量之標準，並未違反授權之目的及裁量權之本質
    ，是其不僅直接對外發生效力，且被告亦應受其拘束而適用
    之。
㈢、原告之行政訴訟意旨略以：「員警編號未輸入測速儀器；警
    示牌位置(43.6公里處)與員警儀器測速地點(42.8公里處)間
    距離逾800公尺，未符合100至300公尺之規定…」等語置辯。
    惟查：
⑴、依擷取違規採證照片所示（見本院卷第197頁）：系爭汽車於
    110年10月6日6時16分47秒許，行經國道3號公路北向42.8公
    里處，為執勤員警以雷射測速照相系統（TC007084)照相採
    證行速141公里（測距140.0公尺），超速31公里（該路段最
    高速限為110公里），經按採證照片比對車型、車號(NISSAN
    、深紅色、轎式之自小客車）無誤。
⑵、依內政部警政署國道公路警察局第六公路警察大隊110年12月
    27日國道警六交字第1106705297號函釋說明事項四(四） 「
    另查前述路段交通部高速公路局北區養護工程分局依據相關
    規定，於國道3號公路北向43.6公里處設置有測速取締標誌
    ，藉以警告車輛駕駛人前方路段常有測速取缔執法，促使行
    車速度不得超過道路規定之最高速限，故本案明顯標示距離
    符合處罰條例第7條之2第1項第7款、第2項第9款及第3項之
    規定意旨；（見本院卷第182頁）」，佐以檢附之現場照片
    （見本院卷第199頁)，足見於國道3號北向43.6公里處確實
    設有『警52』標牌，該標牌清晰並無斑駁致不可辨識之情形，
    原告實際違規行為發生地點為國道3號北向42.8公里，可知
    測速告示牌設置地點距離實際測得違規地點相距800公尺，
    合於「300公尺以上、1000公尺以下」之規定，故系爭警告
    標牌之設置符合處罰條例第7條之2第3項規定，於高速公路
    、快速公路應於三百公尺至一千公尺間，明顯標示之，而原
    告當時駕駛時速為141公里，為合格檢驗之測速儀器所測得
    （器號：TC007084、檢定合格單號碼：J0GB0000000，有效
    期限：111年5月31日止），此有財團法人工業技術研究院雷
    射測速儀檢定合格證書（見本院卷第201頁）在卷可證，系
    爭汽車顯逾系爭路段限速110公里之規定，違規事實明確，
    依法舉發並無違誤。
⑶、又依內政部警政署國道公路警察局第六公路警察大隊111年5
    月25日國道警六交字第1116701852號函略以「…又該測速器
    係爭對單一車輛進行鎖定測速，測速槍上有一瞄準鏡，測速
    時係以該瞄準鏡之雷射光點對準單一受測車輛進行測速，如
    有超出設定之速限即立刻鎖定並將測得之速度及測距值顯示
    於面板上，不受其他車輛干擾。」（見本院卷第193-194頁
    ）等語說明，由此可知員警當時瞄準系爭車輛為測速客體，
    最終測得超速事實，縱於採證照片中可見其他行經車輛，並
    不影響該測速儀器測速結果之正確性，是以原告主張相片不
    清晰或顯示二以上違規車輛時，應避免舉發，顯屬無據。
⑷、原告主張測速取締標誌照片上的里程數字為何用紅色塗抹，
    是否掩飾測速距離地點等語（見本院卷第225頁），查此乃
    係舉發單位為了顯示於國道3號公路北向43.6公里處設置有
    測速取締標誌所為註記；另關於採證照片未有員警編號之情
    事，惟按依107年4月17日修正之「內政部警政署國道公路警
    察局固定式及非固定式測速照相執勤標準作業程序」第7條
    第6項或109年6月修正之「內政部警政署國道公路警察局固
    定式及非固定式測速照相執勤規定」第6條第6項（見本院卷
    第231頁-第239頁）僅規定須將測速地點、儀器序號及合格
    證書號碼鍵入儀器內，並未強制要求鍵入員警編號，且於本
    件違規舉發通知單中已可知填單員警姓名，實無強制要求採
    證照片需輸入員警編號之必要，是以原告主張關於採證照片
    未有員警編號之情事，並不影響違規事實成立。
⑸、綜上所述，值勤員警持經合格檢驗之儀器測得原告有超速之
    違規事實，然因違規地點位國道屬當場不能或不宜攔截製單
    舉發之處所，遂依處罰條例第7條之2規定逕行舉發，且於實
    際違規地點之前方800公尺處亦已依同條第3項規定設置警示
    標牌，是以員警之舉發行為應無不法，原告既為汽車駕駛人
    ，有汽車車籍查詢資料及駕駛人資料（見本院卷第211-213
    頁）為憑，其對上述規定應知之甚詳，並應確實遵守，原告
    上開主張並不影響本件違規事實成立之認定，原處分核無違
    誤。
㈣、本件判決基礎已經明確，兩造其餘的攻擊防禦方法及訴訟資
    料經本院斟酌後，核與判決結果不生影響，無一一論述及調
    查之必要，一併說明。
六、結論：原處分並無違誤，原告訴請撤銷為無理由，應予駁回
    。本件第一審裁判費為300 元，所以確定第一審訴訟費用額
    為300 元，由原告負擔。
七、依行政訴訟法第195 條第1 項後段、第236 條、第98條第1
    項前段、第237 條之8 第1 項、第237 條之9 第1 項，判決
    如主文。
中    華    民    國   111    年    7     月    13   日
                  行政訴訟庭  法  官  陳伯厚
一、上為正本係照原本作成。
二、如不服本判決，應於判決送達後20日內，向本院提出上訴狀
    並表明上訴理由（原判決所違背之法令及其具體內容或依訴
    訟資料可認為原判決有違背法令的具體事實），其未載明上
    訴理由者，應於提出上訴後 20 日內向本院補提理由書（上
    訴狀及上訴理由書均須按他造人數附繕本，如未按期補提上
    訴理由書，則逕予駁回上訴），並應繳納上訴裁判費新臺幣
    750 元。
                              書記官  陳柔吟
中　　華　　民　　國　　111 　年　　7 　　月　　13　　日